【裁判字號】    98,消債抗,60
【裁判日期】    980331
【裁判案由】    更生事件
【裁判全文】
臺灣板橋地方法院民事裁定            98年度消債抗字第60號
抗  告  人  甲○○
上列抗告人因消費者債務清理事件聲請更生，對於中華民國98年
2 月20日本院97年度消債更字第1764號裁定提起抗告，本院裁定
如下：
    主    文
抗告駁回。
抗告程序費用新臺幣壹仟元由抗告人負擔。
    理    由
一、本件抗告意旨略以：抗告人於消費者債務清理條例施行前，
    曾依照中華民國銀行公會會員辦理消費金融案件無擔保債務
    協商機制，與最大無擔保債權金融機構臺新國際商業銀行成
    立協商，約定自民國95年6 月起，分80期（零利率），每月
    清償新臺幣（下同）30,602元，至全部清償為止。惟抗告人
    因長時間工作，不僅舊疾（舌癌）未康復，現仍在追蹤治療
    ，且每月又有龐大之房貸需要負擔，在多重經濟壓力及身體
    狀況每況愈下，終致於履行24期後，於97年7 月起毀諾（原
    裁定誤植為履行23期後、於97年6 月起毀諾）。原裁定漏未
    審酌抗告人之營業成本，以及支付房貸之壓力，致使繼續履
    行協商內容有重大困難情事，況此事由並非抗告人主觀上惡
    意不履行協議，實係客觀上確有不可歸責於己之事由所致，
    故原裁定認無不可歸責於己之事由尚有可議，爰狀請廢棄原
    裁定等語。
二、按債務人對於金融機構因消費借貸、自用住宅借款、信用卡
    或現金卡契約而負債務，在聲請更生或清算前，應提出債權
    人清冊，以書面向最大債權金融機構請求協商債務清償方案
    並表明共同協商之意旨，消費者債務清理條例第151條第1項
    定有明文。次按債務人與金融機構協商成立者，不得聲請更
    生或清算，但因不可歸責於己之事由，致履行顯有重大困難
    者，不在此限；本條例施行前，債務人依金融主管機關協調
    成立之中華民國銀行公會會員辦理消費金融案件無擔保債務
    協商機制與金融機構成立之協商，準用前項之規定，消費者
    債務清理條例第151條第5項、第6 項分別定有明文。又聲請
    更生或清算不合程式或不備其他要件者，法院應以裁定駁回
    之，但其情形可以補正者，法院應定期間先命補正，復為同
    條例第8條所明定。
三、經查：
  (一)抗告人從事計程車司機之工作，平均每月收入為97,000元，
    扣除每月協商金額30,602元後，每月尚餘66,398元；又據上
    開記載，抗告人於聲請前兩年內必要支出總計為1,833,63 6
    元，扣除其中房貸648,000 後，平均每月必要支出為49,402
    元【計算式：（1,833,636 －648,000） 24＝49, 402 ，
    元以下四捨五入】，故抗告人每月收入扣除每月協商金額後
    所餘，實足以支應抗告人之日常生活所需。原審既已參酌抗
    告人聲請前兩年之必要支出資料，抗告人仍主張原審漏未審
    酌其營業成本等語，已有未當。
  (二)至於抗告人雖主張每月須支付房貸云云，惟觀諸其所提土地
    及建物登記謄本記載抵押權設定之時間皆為93年，係於協商
    成立即95年6 月前已發生之事實，抗告人於協商成立當時可
    得預見，其盱衡自己之經濟狀況，仍願簽署協議書，當非無
    充分考量籌措資金來源之規劃，自應依協議條款履行，難謂
    其於協商成立後，有新發生不可歸責於抗告人之事由致履行
    協商顯有重大困難之情事。此外，抗告人復未能舉證證明協
    商成立後有何收入減少或支出增加之情事，或抵押權人有行
    使其抵押權，而致抗告人繼續履行協商債務顯有困難，則其
    單方面拒不依協商條件履行，顯難認為有何不可歸責於己之
    事由存在。
  (三)另依消費者債務清理條例第151 條第5 項之規定意旨，旨在
    避免債務人任意毀棄已成立之協商，濫用更生或清算之裁判
    上債務清理程序，蓋以債務清償方案係經當事人行使程序選
    擇權所為之債務清理契約，債務人自應受該成立之協議所拘
    束。核諸聲請人前開陳述，既難認有不可歸責於己之事由，
    復未再舉證其自前述協商成立迄今，有何新生具體情節，可
    認係不可歸責於己之事由，致所需之支出增加，因而有不能
    履行原協商條件或履行顯有重大困難之情事。從而，本件抗
    告人經本院審酌後亦堪認並無所稱「履行顯有重大困難」情
    事發生，原裁定認抗告人聲請更生之要件不備，且無從補正
    而予駁回，於法並無違誤。
四、綜上所述，抗告人之抗告理由，均非可採。原審法院認抗告
    人雖有毀諾之事實，惟抗告人既未提出關係文件，復未能舉
    證證明其於協商成立後，究有何不可歸責於己之事由，致履
    行顯有重大困難，其聲請更生自屬無據。從而，原審裁定駁
    回債務人更生之聲請，並無違誤。抗告意旨指摘原裁定不當
    ，求予廢棄另為裁定，為無理由，應予駁回。若果抗告人日
    後確實因身體因素無法繼續工作獲取薪資而清償上開債務者
    ，得檢附相關資料，並舉證證明收入減少之原因者，亦得以
    此新發生之事由，另案提出更生之聲請，附此敘明。
五、據上論結，本件抗告為無理由，爰依消費者債務清理條例第
    11條第2項、第15條、民事訴訟法第495條之1第1項、第449
    條第1項、第95條、第78條，裁定如主文。
中    華    民    國    98    年    3     月    31    日
                  民事第二庭    審判長法  官  蕭胤瑮
                                      法  官  張筱琪
                                      法  官  吳振富
以上正本係照原本作成。
本裁定不得抗告。
中    華    民    國    98    年    3     月    31    日
                                  書  記  官  李宏明


司法院資訊處製作；財團法人民間司法改革基金會備份。
